臺灣臺中地方法院刑事判決　　　　　　　　　　　　九十三年度易緝字第六三二號
　　公　訴　人　臺灣臺中地方法院檢察署檢察官
　　被　　　告　甲○○
右列被告因詐欺案件，經檢察官提起公訴（九十二年度偵字第二四六六號），經本
院合議庭裁定，由受命法官依法獨任進行簡式審判程序判決如左：
    主  文
甲○○幫助連續意圖為自己不法之所有，以詐術使人將本人之物交付，處有期徒刑肆
月，如易科罰金，以參佰元折算壹日。
    事  實
一、甲○○因缺錢，乃於見中國時報購買存摺之分類廣告後，即去電聯絡，明知其所
    持有，於民國（下同）九十二年二月間在台中市軍功郵局（以下簡稱軍功郵局）
    開戶之帳號00000000000000號帳戶之存摺、提款卡、密碼及印章
    如交付他人，可預見該蒐集帳戶之他人，將藉所蒐集之該帳戶存摺、提款卡、密
    碼及印章以遂行其財產上犯罪之目的，竟仍不顧他人可能遭受財產上損害之危險
    ，而基於幫助不詳姓名之年約三十餘歲之成年男子犯連續詐欺取財罪之不確定故
    意，於其前往軍功郵局開戶並取得存摺、提款卡、密碼及印章後之同年三月初某
    日，在台中市○○路附近，將其前揭帳戶之存摺、提款卡、密碼、印章及自身之
    身分證影本以新台幣（下同）五千元之代價出賣予前開不詳姓名之成年男子，而
    容許該人藉其帳戶存摺、提款卡、密碼及印章以遂行連續詐欺取財犯罪。嗣該不
    詳姓名之成年男子即基於為自己不法所有之意圖概括犯意，以手機發送簡訊之方
    式，向不特定人佯稱係「聯群資訊公司」（以下簡稱聯群公司）之中獎通知，欲
    領取獎金者需先支付一成之稅率，圖以此方式詐欺取財；嗣乙○○收到聯群公司
    之簡訊後，即以電話0000－000000、（０二）00000000及（
    ０二）00000000號與該公司職員自稱「謝文瑛」、「王文凱」之真實姓
    名、年籍不詳之成年人聯繫，詢問獎金領取事宜，該等職員向乙○○表示需先繳
    納獎金一成之稅率，而要求乙○○匯款至前揭甲○○軍功郵局之帳戶，致乙○○
    陷於錯誤而依其指示行事，遂前往高雄縣路竹郵局匯款共計九十三萬元（九十二
    年三月十三日匯入八萬六千元、九十二年三月十四日匯入三十四萬四千元、九十
    二年三月十七日匯入二十五萬元、九十二年三月十八日匯入二十五萬元）至甲○
    ○前揭帳戶，然旋於各該同日即遭提領完畢，且乙○○亦未獲得獎金，始知受騙
    ，經報警循線查獲。
二、案經乙○○訴由台中市警察局第五分局報請臺灣臺中地方法院檢察署檢察官偵查
    起訴。
    理  由
一、按除被告所犯為死刑、無期徒刑、最輕本刑為三年以上有期徒刑之罪或高等法院
    管轄第一審案件者外，於前條第一項程序進行中，被告先就被訴事實為有罪之陳
    述時，審判長得告知被告簡式審判程序之旨，並聽取當事人、代理人、辯護人及
    輔佐人之意見後，裁定進行簡式審判程序，刑事訴訟法第二百七十三條之一第一
    項定有明文。本件被告所犯係死刑、無期徒刑、最輕本刑為三年以上有期徒刑以
    外之罪，其於準備程序中就被訴事實為有罪之陳述，且經審判長告知被告簡式審
    判程序之旨，並聽取公訴人及被告之意見後，本院合議庭認為適宜而裁定由受命
    法官獨任進行簡式審判程序，合先敘明。
二、訊據被告甲○○對於右揭事實坦承不諱，核與告訴人乙○○所指訴之情節相符，
    並有告訴人乙○○匯款單據五紙、被告甲○○軍功郵局帳戶之申請人基本資料及
    交易往來明細表各一份在卷足資佐證，而向告訴人乙○○詐騙之人果未得被告同
    意使用前揭帳戶，則被告隨時有可能掛失並補發新存摺及提款卡後，將詐得入該
    帳戶之款項提領一空，行騙之人焉有可能甘冒此風險損失，故而前揭帳戶存摺、
    提款卡、密碼、印章及自身之持用，自始應在被告掌握之中無疑。另參諸（１）
    、銀行開設帳戶，請領存摺、金融卡、密碼之事，係針對個人身分之社會信用而
    予資金流通，具有強烈之屬人性，且今日一般人至金融機關如銀行、郵局等開設
    帳戶並無任何資格之限制，並得以同一人名義申請數個帳戶使用，苟非供洗錢或
    犯罪等不法目的，依一般社會經驗法則判斷，實無必要隱匿自己名義帳戶而以每
    個帳戶五千元之代價購買他人帳戶使用；（２）、被告係與素不相識之人聯絡提
    供帳戶事宜，衡之常情，如此悖離常態之交易行為，被告係成年且智力正常之人
    ，當可預見購買帳戶之人係欲供做非法使用，此當為被告所預見；（３）、且近
    來詐欺集團詐取財物、竊車恐嚇取財及利用「刮刮樂」等名義詐欺取財之犯罪類
    型層出不窮，該等犯罪，多數均係利用他人帳戶作為恐嚇取財或詐欺所得財物之
    出入帳戶，並經媒體廣為披載，被告縱使並不確知所為詐取財物之對象為何，亦
    無法確知如何詐欺取財之具體內容，惟對前開之帳戶，將遭人作為恐嚇取財犯行
    所得財物匯入及提領之工具使用，應足以有概括之認識，且可預見其發生；（４
    ）、至存匯利息、報稅、買賣股票等用途者所需要的是人頭，與存摺、提款卡多
    無直接關係，此為眾所周知之事，被告應亦無例外。是被告於出售帳戶時已明知
    前開男子購買帳戶係供犯罪非法使用，被告將其前開帳戶之存摺、提款卡、密碼
    及印章出售提供予他人使用，既未能供明有何正當之理由，其應可預見該帳戶之
    存摺、提款卡、密碼及印章將遭利用作為財產上犯罪之工具，且被告亦無法陳明
    有何確信存摺不至遭利用為犯罪之情事，顯見被告容任允許購買帳戶者，利用該
    帳戶之存摺、提款卡、密碼及印章為犯罪之行為。而該購買者利用該帳戶之存摺
    、提款卡、密碼及印章據以為詐欺取財，並不違背被告之本意。蓋被告對於出售
    前開帳號帳戶之存摺、提款卡、密碼及印章係欲為財產上犯罪之情事，顯已有預
    見，且無何不發生財產上犯罪之確信，其即已具備幫助詐欺取材之不確定故意，
    應無異義。至被告出售帳戶之存摺、提款卡、密碼及印章，既非詐欺取財罪構成
    要件之行為，且查無任何證據足資證明被告與前揭購買之成年男子間有何詐欺取
    財之犯意聯絡，足認被告應僅係幫助行為（參臺灣高等法院臺中分院九十一年度
    上易字第一七一五號刑事判決）。從而，本件事證至臻明確，被告甲○○犯行洵
    堪認定。
三、按刑法上之故意，分為直接故意（確定故意）與間接故意（不確定故意），「行
    為人對於構成犯罪之事實，明知並有意使其發生者」為直接故意；「行為人對於
    構成犯罪之事實，預見其發生而其發生並不違背其本意者」為間接故意；而間接
    故意與有認識的過失之區別，在於二者對構成犯罪之事實雖均預見其能發生，但
    前者對其發生並不違背其本意，後者則確信其不發生。且幫助犯之成立，以行為
    人主觀上認識被幫助者正欲從事犯罪或係正在從事犯罪，且該犯罪有既遂之可能
    ，而其行為足以幫助他人實現構成要件者，即具有幫助故意，並不以行為人確知
    被幫助者係犯何罪名為必要。被告甲○○明知前述之成年男子購買帳戶係供犯罪
    使用，仍將其所申請之存褶、、提款卡、密碼及印章等物品出售予其使用，雖並
    未參與詐欺取財之行為，然其顯係以幫助之意思，參與詐欺取財構成要件以外之
    行為，為幫助犯，被告甲○○顯有幫助詐欺取財之故意。查本件上開之成年男子
    基於意圖為自己不法所有之概括犯意，以前揭詐術，使告訴人乙○○陷於錯誤，
    而將本人之財物連續匯至前揭帳戶並隨即領取花用，自係基於概括犯意反覆為之
    ，所犯構成要件相同，應連續觸犯刑法第三百三十九條第一項詐欺取財罪。是核
    被告甲○○所為，係犯刑法第三十條第一項前段、第三百三十九條第一項之幫助
    連續詐欺取財罪。被告甲○○幫助他人犯詐欺取財罪，為從犯，應依刑法第三十
    條第二項之規定減輕其刑。爰審酌被告甲○○犯罪之動機係因貪圖小利，擅自出
    售帳戶供他人非法使用，非惟幫助詐騙者遂行詐財目的，同時使詐欺者得以隱匿
    其真實身分，減少遭查獲之風險，愈使其等肆無忌憚，加深犯罪之猖獗，且可能
    導致真正犯罪者逍遙法外，惟念及被告甲○○本身並未實際參與本件詐欺取財之
    犯行，責難性較小，且其犯罪所獲不多、犯罪目的、手段、品行、所生危害及犯
    罪後坦認罪愆，頗具悔意，然犯罪後迄今仍未與告訴人乙○○達成民事和解，取
    得諒解等一切情狀，量處如主文所示之刑，並諭知易科罰金之折算標準，以資懲
    儆。
據上論斷，應依刑事訴訟法第二百九十九條第一項前段、第二百七十三條之一第一項
、刑法第三十條第一項前段、第三百三十九條第一項、第三十條第二項、第四十一條
第一項前段、罰金罰鍰提高標準條例第一條前段、第二條，判決如主文。
中      華      民      國    九十三    年     十二     月    二十八    日
                                        臺灣臺中地方法院刑事第八庭
                                                法  官  洪  俊  誠
右正本證明與原本無異。
如不服本判決，應於判決送達後十日內向本院提出上訴狀，上訴於臺灣高等法院臺中
分院(須附繕本)。
                                                書記官
中      華      民      國    九十三    年     十二     月    二十八    日
附錄論罪科刑實體法條文：
刑法第三百三十九條 (普通詐欺罪) ：
意圖為自己或第三人不法之所有，以詐術使人將本人或第三人之物交付者，處五年以
下有期徒刑、拘役或科或併科一千元以下罰金。
(罰金部份業經提高十倍為一萬元)
以前項方法得財產上不法之利益或使第三人得之者，亦同。
前二項之未遂犯罰之。
